臺灣臺北地方法院民事判決　　　　　　 100年度訴字第2696號
原　　　告　楊家銘
被　　　告　吳俊弘
上列當事人間因傷害案件，原告提起刑事附帶民事訴訟請求侵權
行為損害賠償，經本院刑事庭裁定移送前來（100年度附民字第
163號），本院於中華民國100年9月1日言詞辯論終結，判決如下
：
    主      文
被告應給付原告新臺幣拾柒萬仟柒佰元，及自民國一百年四
月二十日起至清償日止，按年息百分之五計算之利息。
原告其餘之訴駁回。
訴訟費用由被告負擔二分之一，餘由原告負擔。
本判決第一項得假執行。
原告其餘假執行之聲請駁回。
    事實及理由
壹、程序方面：
一、本件被告經合法通知未於言詞辯論期日到場，核無民事訴訟
    法第386條所列各款之情形，爰依原告之聲請，由其一造辯
    論判決，合先敘明。
二、按訴狀送達後，原告不得將原訴變更或追加他訴，但擴張或
    減縮應受判決事項之聲明者，不在此限，民事訴訟法第255
    條第1項第3款定有明文。查原告提起刑事附帶民事訴訟時，
    訴之聲明原為：「(一)被告應給付原告新臺幣（下同）1,000,
    000元，及自起訴狀繕本送達之翌日起至清償日止，按年息
    5%計算之利息。(二)願供擔保請准宣告假執行。」（本院100
    年度附民字第163號，下稱附民卷，第7頁），嗣於民國100
    年9月1日當庭將訴之聲明第一項之請求金額變更為680,000
    元（本院卷第38頁），原告所為訴之變更，核屬減縮應受判
    決事項之聲明，揆諸前揭規定，尚無不合。
貳、實體方面：
一、原告主張：被告於99年12月31日晚間7時30分許，前往臺北
    市○○區○○路559號由原告經營之「大食神薑母鴨」店內
    ，因不滿現場無座位，竟基於傷害之犯意，持開山刀朝原告
    之右臉揮砍，致原告受有臉部撕裂傷12公分之傷害（下稱系
    爭傷害）。又原告因被告之不法侵害行為，受有下列損害：
    (一)醫療費用260,000元（含整型去疤）：因被告不法侵害行
    為，致原告臉部受有系爭傷害，需就醫支出醫療費用，嗣後
    仍需持續接受整形去疤治療，共計需支醫療費用260,000 元
    。(二)營業損失70,000元：本件被告之不法侵害行為時點為跨
    年夜，當日營業淨利原應有70,000元，因被告不法侵害行為
    ，致店內客人全跑光，致原告受有70,000元之營業損失。(三)
    精神損失350,000元。原告因被告之不法侵害行為，總計受
    有上開損害，被告自應負侵權行為損害賠償責任，爰依民法
    第184條第1項前段及第195條第1項之規定，提起本件訴訟。
    並聲明：(一)被告應給付原告680,000元，及自起訴狀繕本送
    達之翌日起至清償日止，按年息5%計算之利息。(二)願供擔保
    請准宣告假執行。
二、本件被告經合法通知，未於言詞辯論期日到場，亦未提出書
    狀作何聲明或陳述。
三、按當事人對於他造主張之事實，於言詞辯論時不爭執者，視
    同自認；當事人對於他造主張之事實，已於相當時期受合法
    之通知，而於言詞辯論期日不到場，亦未提出準備書狀爭執
    者，準用第一項之規定，民事訴訟法第280條第1項前段、第
    3項定有明文。經查，原告主張被告於99年12月31日晚間7時
    30分許，前往原告經營之「大食神薑母鴨」店內，因用餐座
    位起口角爭執，竟持開山刀朝原告之右臉揮砍，致使原告受
    有系爭傷害等事實，經臺灣高等法院100年度上易字第1186
    號刑事判決被告傷害人之身體，處有期徒刑6個月，得易科
    罰金確定，復經本院依職權調閱上開刑事卷宗查閱屬實。又
    被告已於相當時期受合法通知，未於言詞辯論期日到場，亦
    未提出書狀作何爭執，依民事訴訟法第280條第3項準用同條
    第1項之規定，視同被告已對原告主張之事實自認，堪認原
    告之主張為真正。
四、次按因故意或過失，不法侵害他人之權利者，負損害賠償責
    任；不法侵害他人之身體、健康、名譽、自由、信用、隱私
    、貞操，或不法侵害其他人格法益而情節重大者，被害人雖
    非財產上之損害，亦得請求賠償相當之金額，民法第184條
    第1項前段、第195條第1項前段分別定有明文。本件被告上
    開傷害行為已不法侵害原告之財產權及身體權，致原告受有
    損害，已如前述，原告自得依民法第184條第1項前段請求被
    告負侵權行為損害賠償責任。茲就原告求償項目及金額，是
    否有理由，分述如下：
  (一)醫療費用（含整型去疤）部分：
  1.醫療費用部分：
    原告主張其因被告之不法侵害行為，致原告臉部受有系爭傷
    害，需支出醫療費用110,000元，並提出大直診所收據影本
    等件為證（本院卷第27至29頁）。惟依上開醫療收據記載，
    原告實際支出之醫療費用僅有3,700元，則原告請求被告賠
    償醫療費用3,700元，即屬有據。至逾此範圍之請求，即無
    理由。
  2.整型去疤費用部分：
    原告主張其因被告之不法侵害行為，致原告臉部受有系爭傷
    害，需支出整型去疤費用150,000元，並提出大直診所估價
    單影本為證（本院卷第27頁）。經查，依大直診所出具之診
    斷證明書記載：「右臉刀傷（約12.0×1.5×2.0cm），急診
    麻醉手術縫合22針。」，參以原告系爭傷害之照片（見臺灣
    臺北地方法院檢察署100年度偵字第3492號卷第11、29頁）
    ，足見原告傷口位於右臉處，甚長且深，確有接受修疤手術
    之必要，則原告自得請求被告給付相當之去疤整型費用。而
    依大直診所估價單記載，原告需接受雷射磨皮（除疤）手術
    ，費用約為150,000元，則原告請求被告給付整型去疤費用
    150,000元，亦屬有據。
  3.是以，原告請求被告給付醫療費用（含整型去疤）153,700
    元（計算式：3,700元＋150,000元＝153,700元），自屬有
    據，應予准許。至逾此部分之請求，即屬無據，應予駁回。
  (二)營業損失70,000元：
    原告主張本件被告之不法侵害行為致店內客人全跑光，當日
    受有營業損失70,000元等語。經查，本件被告之不法侵害行
    為時點為99年12月31日晚間7時30分，適逢跨年夜，被告因
    不滿現場無座位而持開山刀傷害原告，已如前述，足見原告
    經營之「大食神薑母鴨」，當日用餐人潮眾多，因被告之持
    刀傷人行為，致原告店內客人全跑光，當日後續無法繼續營
    業，堪信原告確受有營業損失。又本院審酌被告之不法侵害
    行為時點為跨年夜，衡情原告店內生意應比平日營業較優，
    而原告於跨年夜前後幾日營業淨利即為4、50,000元，是原
    告主張其當日之營業損失為70,000元，應為可採，此亦為被
    告所不爭執。是以，原告請求被告賠償營業損失70,000元，
    即非無據，應予准許。
  (三)精神慰撫金部分：
    再按精神慰撫金之多寡，應斟酌雙方之身分、地位、資力與
    加害程度，及其他各種情形核定相當之數額，該金額是否相
    當，自應依實際加害情形與被害人所受之痛苦及雙方之身分
    、地位、經濟狀況等關係決定之，最高法院51年度台上字第
    223號判例意旨參照。經查，本件被告之不法侵害行為，係
    持開山刀往原告之頭部、臉部揮刀，致原告受有系爭傷害，
    而系爭傷害位於原告之右臉，影響原告之外觀、容貌，日後
    尚須接受雷射磨皮（除疤）手術，是原告精神自應受有相當
    程度之痛苦。又原告為國中畢業，畢業後即從學徒開始從事
    薑母鴨、羊肉爐工作，每月淨利約300,000元（本院卷第25
    頁反面），於98年度及99年度所得給付總額及財產總額均為
    0；而被告為高職肄業，目前從事洗車、洗樓梯工作，經濟
    狀況不佳（見臺灣臺北地方法院檢察署100年度偵字第3492
    號卷第15頁、臺灣高等法院100年度上易字第1186號卷宗第
    18頁），於98年度及99年度所得給付總額及財產總額均為0
    ，此均有稅務電子閘門財產所得調件明細表在卷可稽（本院
    卷第19至22頁），本院審酌原告傷勢、精神痛苦程度、本件
    損害發生原因、兩造之經濟狀況及學經歷等一切情狀，認原
    告請求精神慰撫金350,000元，尚嫌過高，應以150,000元為
    適當。至逾此範圍之請求，即有未當，應予駁回。
  (三)綜上，原告得請求被告給付之財產上、非財產上損害合計為
    373,700元（計算式：醫療費用（含整型去疤）153,700元＋
    營業損失70,000元＋精神慰撫金150,000元＝373,700元）。
    至逾此部分之金額，為無理由，不應准許。
五、從而，原告依民法第184條第1項前段及第195條第1項規定，
    請求被告給付373,700元，及自起訴狀繕本送達之翌日即100
    年4月20日起至清償日止，按年息5％計算之利息，為有理由
    ，應予准許。至逾此範圍之請求，為無理由，應予駁回。
六、本件原告勝訴部分，陳明願供擔保，請求宣告假執行，惟所
    命給付之金額未逾500,000元，爰依民事訴訟法第389條第1
    項第5款規定，職權宣告假執行。至原告敗訴部分，其假執
    行之聲請失所附麗，不應准許，併予駁回。
七、本件事證已臻明確，兩造其餘攻擊防禦方法核與判決結果不
    生影響，爰不另一一論述，併此敘明。
八、據上論結，本件原告之訴為一部有理由、一部無理由，依民
    事訴訟法第385條第1項前段、第79條、第389條第1項第5款
    ，判決如主文。
中    華    民    國    100    年    9    月    9    日
                  民事第四庭    審判長法  官  張瑜鳳
                                      法  官  陳靜茹
                                      法  官  林怡伸
以上正本係照原本作成。
如對本判決上訴，須於判決送達後20日內向本院提出上訴狀。
如委任律師提起上訴者，應一併繳納上訴審裁判費。
中    華    民    國    100    年    9    月    9    日
                                      書記官  楊雅雯